【裁判字號】    99,交聲,439
【裁判日期】    990322
【裁判案由】    聲明異議
【裁判全文】
臺灣臺中地方法院交通事件裁定         99年度交聲字第439號
原處分機關  交通部公路總局臺中區監理所
異  議  人
即受處分人  乙○○
上列異議人因違反道路交通管理處罰條例案件，對於交通部公路
總局臺中區監理所中華民國九十九年一月十一日所為之裁決（中
監違字第裁六０－Ｇ九Ｈ二一三三九二號裁決書）聲明異議，本
院裁定如下：
    主  文
異議駁回。
    理  由
一、原處分意旨略以：受處分人即異議人乙○○（以下簡稱受處
    分人）於民國九十八年十一月三十日上午八時三十一分許，
    駕駛車牌號碼Ｈ五－九七三九號自用小客車，行經臺中市○
    ○○路與環中路口處，因「在多車道不依規定駕車」之違規
    ，為臺中市警察局第四分局黎明派出所（下稱原舉發單位）
    員警依違反道路交通管理處罰條例第四十五條第四款規定逕
    行舉發，受處分人到案申訴，經警方查復後仍有不服，本所
    遂於九十九年一月十一日以中監違字第裁六０－Ｇ九Ｈ二一
    三三九二號裁決書，裁處受處分人罰鍰新臺幣（下同）九百
    元，並記違規點數一點，逾期則依裁決書主文規定裁處。按
    道路交通安全規則第九十八條第一項第五款規定為『汽車在
    同向二車道以上之道路（車道數計算，不含車種專用車道、
    機車優先道及慢車道），除應依標誌或標線之指示行駛外，
    並應遵守下列規定：……（五）除準備停車或臨時停車外，
    不得駛出路面邊線或跨越兩條車道行駛。』，本所依法裁處
    應無不合等語。
二、聲明異議意旨略以：伊針對道路交通安全規則第九十八條第
    一項第五款中文字提出疑義：（一）行駛於道路中的車輛是
    否屬於準備停車者或臨時停車者；伊認定是屬於準備停車者
    與臨時停車者。（二）準備停車者與臨時停車者開始駕駛並
    行駛於車道時，警方應不應當罰款。伊所行駛只是機車優先
    道與白線與紅、黃線間，仍屬道路，為何汽車不能行駛，此
    罰單係不合理的處罰，爰聲明異議等語。
三、按汽車駕駛人，爭道行駛而在多車道不依規定駕車者，處新
    臺幣六百元以上一千八百元以下罰鍰（期限內繳納或到案聽
    候裁決，汽車駕駛人處罰鍰九百元），並記違規點數一點。
    道路交通管理處罰條例第四十五條第四款、第六十三條第一
    項第一款、違反道路交通管理事件統一裁罰基準表分別定有
    明文。又汽車在同向二車道以上之道路（車道數計算，不含
    車種專用車道、機車優先道及慢車道），除應依標誌或標線
    之指示行駛外，並應遵守下列規定：（五）除準備停車或臨
    時停車外，不得駛出路面邊線或跨越兩條車道行駛，道路交
    通安全規則第九十八條第一項第五款已有明文。另機器腳踏
    車優先車道標線，用以指示汽缸總排氣量未滿五百五十立方
    公分之機器腳踏車優先行駛之車道，其他車種除起步、準備
    停車、臨時停車或轉向外，不得橫跨或占用行駛。道路交通
    標誌標線號誌設置規則第一百七十四條之一第一項亦規定甚
    明。該條項所稱：其他車種於起步、準備停車、臨時停車或
    轉向之情況下，得橫跨或占用行駛機車優先車道，係指其他
    車種於前述情況下，得以在必要之限度內，亦即須在必要之
    合理距離內，始得以例外地橫跨或占用行駛機車優先車道，
    而非指其他車種如有上開情形，即可毫無距離限制地橫跨或
    占用行駛機車優先車道之意，否則其他車種一旦有起步、準
    備停車、臨時停車或轉向等情形，即可漫無限制地長距離使
    用機車優先車道，則該機車優先車道之劃置，便將形同虛設
    ，而無從保障機車駕駛人優先行駛之權利。
四、經查：
（一）受處分人於上揭時間、地點駕駛上開自小客車，而有駛出
      路面邊線，並橫跨、占用行駛機車優先車道之情形，業據
      證人即原舉發單位員警甲○○於本院訊問時具結證稱：五
      權西路是劃有機車優先車道之道路，汽車應行駛內側二線
      車道。當時伊站在五權西路、新生北巷口，受處分人從五
      權西路二段一０八二號前就駛出路面邊線直行，並沒有要
      靠路邊停車的意思，伊看到受處分人違規直行距離超過六
      十公尺，即拍照予以舉發等語甚詳，並有採證相片二張附
      卷可資佐證，受處分人亦不否認其有跨越路面邊線及機車
      優先車道之事實，是本件受處分人駕駛汽車而在多車道不
      依規定駕車之情形，已足堪認定。
（二）受處分人既係領有駕駛執照之駕駛人，對於前述交通法規
      之內容，自難諉為不知；況證人甲○○於本院訊問時另證
      稱：受處分人當時所行駛路線，只有機車可以行駛，四輪
      以上車子是不能行駛的，白線、黃線那塊算是慢車道，汽
      車只有臨時停車或起步才可以跨越路面邊線，正常行駛的
      話，要行駛在內側的兩個車道等語，則受處分人顯係曲解
      道路交通安全規則第九十八條第一項第五款之規定，而錯
      認其所行駛之路線為汽車直行車道甚明。其上開所辯，尚
      無所據，委不足採，受處分人執此異議，並無理由。
五、綜上所述，本件受處分人確有駕駛汽車而在多車道不依規定
    駕車之違規事實，從而，原處分機關依違反道路交通管理處
    罰條例第四十五條第四款及違反道路交通管理事件統一裁罰
    基準表之規定，裁處受處分人罰鍰九百元，並記違規點數一
    點，核無違誤，本件受處分人聲明異議為無理由，應予駁回
    。
六、據上論斷，應依道路交通管理處罰條例第八十七條第二項、
    道路交通案件處理辦法第十九條，裁定如主文。
中    華    民    國    99    年    3     月    22    日
                  交通法庭    法  官  王世華
以上正本證明與原本無異。
如不服本裁定應於送達後五日內向本院提出抗告狀(應附繕本)並
敘述抗告之理由。
                              書記官  蕭訓慧
中    華    民    國    99    年    3     月    22    日

司法院資訊處製作；財團法人民間司法改革基金會備份。
